【裁判字號】    98,消債更,681
【裁判日期】    990114
【裁判案由】    更生事件
【裁判全文】
臺灣板橋地方法院民事裁定           98年度消債更字第681號
聲  請  人  甲○○
上列當事人因消費者債務清理事件聲請更生及保全處分，本院裁
定如下：
    主  文
更生及保全處分之聲請均駁回。
聲請費用由聲請人負擔。
    理  由
一、按債務人與金融機構協商成立者，不得聲請更生或清算，但
    因不可歸責於己之事由，致履行顯有重大困難者，不在此限
    ；本條例施行前，債務人依金融主管機關協調成立之中華民
    國銀行公會會員辦理消費金融案件無擔保債務協商機制與金
    融機構成立之協商，準用前項之規定，消費者債務清理條例
    第151條第5項、第6 項分別定有明文。又聲請更生或清算不
    合程式或不備其他要件者，法院應以裁定駁回之，但其情形
    可以補正者，法院應定期間先命補正，復為同條例第8 條所
    明定。
二、本件聲請意旨略以：聲請人目前債務總金額為新臺幣（下同
    ）325,715 元，而其因目前任職於日光國際股份有限公司，
    每月僅2 萬元上下之薪水，扣除家中租金等各項支出後，已
    去掉一半以上，僅剩下不到一半之薪水又須供自己和小孩之
    開銷，故實有不能清償債務情事，消費者債務清理條例施行
    前，聲請人曾於民國95年間依照中華民國銀行公會會員辦理
    消費金融案件無擔保債務協商機制，與國泰世華商業銀行股
    份有限公司（下稱：國泰世華銀行）達成協商，雙方約定聲
    請人自95年11月起，分80期，利率5.00%，每月10日以6,673
    元依各債權銀行債權金額比例清償各項債務，至全部清償為
    止，惟聲請人原任職於均岱有限公司，95年及96年之報稅總
    額分別為413,746元、457,895元，平均每月收入為36,318元
    ，嗣於97年7月換工作，每月薪資僅2萬元上下，根本無力再
    支付家中開銷，加上聲請人於88年間切除右側卵巢致體力不
    足，最後1次繳款之日期為97年12月9日，在無計可施下，聲
    請人曾於97年11月向國泰世華申請變更還款方案，然因銀行
    拒絕其只還款本金部分之請求，遂以退件通知函表示無法達
    成協商，聲請人並於98年2月9日收到毀諾通知書。綜上，聲
    請人有不可歸責於己之事由，致履行協商顯有重大困難，且
    其無擔保或無優先權之債務總額未逾1200萬元，復未經法院
    裁定開始清算程序或宣告破產，依法自得聲請更生程序，懇
    請裁定開始更生等語。又因聲請人目前僅一份薪資，尚須養
    育子女及聲請人自己，如再任其債權人擅自對聲請人銀行內
    存款進行抵扣，將使聲請人失去經濟來源，斷去生活所需，
    且其存放於國泰世華內之活期儲蓄，係供保險繳款之用，若
    遭國泰世華任意抵扣債務，會使其保險公司扣不到款，致其
    保險事故發生時無法獲得理賠，勢必將造成聲請人損失及困
    擾，故請求鈞院裁定保全處分，以確保聲請人一家人生活上
    之保障等語。
三、本件聲請人與最大銀行協商成立後，再向本院聲請更生，須
    符合「不可歸責於己致履行顯有重大困難」之要件。查聲請
    人主張其毀諾具有不可歸責於己事由，固據提出之聯升國際
    股份有限公司98年6月至同年10月薪資單、戶籍謄本、房屋
    租賃契約暨房租付款明細表、甲○○97年度綜合所得稅各類
    所得資料清單、財產歸屬資料清單、郭峻鑢97年度綜合所得
    稅各類所得資料清單、96年度綜合所得稅各類所得資料清單
    、財產歸屬資料清單、財團法人金融聯合徵信中心、馬偕紀
    念醫院診斷證明書、邱瑞文土地登記謄本等影本各1件為證
    ，惟聲請人於協商時所陳報收入證明切結書，其自陳其收入
    為25,000元（見本院98年度消債清字第3號消債卷宗第73頁
    ），改任職日光國際股份有限公司97年12月10日至98年2 月
    10日之轉薪資收入淨所得分別為23,500、23, 896、22, 898
    元（見本院98年度消債清字第3號消債卷宗第44頁），聲請
    人之薪資雖有減少，然僅減少2,000餘元，其清償資力並無
    發生重大改變，尚不致於構成「履行顯有重大困難」之要件
    ，聲請人亦從97年7月換新工作後，繳納至98年2月毀諾，是
    本件更生之聲請與「不可歸責於己之事由致履行顯有重大困
    難」之法定要件並不相符。又聲請人主張其於88年間切除右
    側卵巢致體力不足云云，惟查腹腔鏡右側卵巢部分切除術於
    協商成立前即已施行（見本院98年度消債清字第3號消債卷
    宗第70頁、本院卷第75頁），是聲請人毀諾並非因罹患疾病
    致減少工作收入所致，自不能認為符合不可歸責於己之事由
    之要件。況聲請人自承係自行離職，因此薪水減少，亦難認
    為不可歸責於己。本件聲請違背消費者債務清理條例第151
    條第5項及第6項之規定，而上開欠缺又屬無從補正，依上說
    明，自應駁回其更生之聲請。又更生之聲請既遭駁回，則聲
    請人保全處分之聲請即失所附麗，應一併駁回，爰裁定如主
    文。
中    華    民    國    99    年    1     月    14    日
                  民事第三庭    法      官  陳映如
上為正本係照原本作成
如不服本裁定，應於裁定送達後10日內，以書狀向本院提出抗告
，並繳納抗告費新臺幣1千元
中    華    民    國    99    年    1     月    14    日
                                書  記  官  李錦輝

司法院資訊處製作；財團法人民間司法改革基金會備份。
